【裁判字號】    95,建小上,1
【裁判日期】    950227
【裁判案由】    給付工程款
【裁判全文】
臺灣臺北地方法院民事判決             95年度建小上字第1號
    上  訴  人  百年康股份有限公司
                            弄.
    法定代理人  甲○○
    被  上訴人  敬泰傳播有限公司
    法定代理人  乙○○
上列當事人間請求給付工程款事件，上訴人對於中華民國94年11
月18日本院台北簡易庭94年度北小字第2437號第一審小額民事判
決提起上訴，本院判決如下：
    主      文
上訴駁回。
第二審訴訟費用新台幣壹仟伍佰元由上訴人負擔。
    事實及理由
一被上訴人起訴主張：上訴人因參與民國92年11月7日起至同年
  月10日止在台北世貿舉行之醫療展，而委託被上訴人施作展覽
  攤位，被上訴人業已依約施作完成，惟上訴人應給付之工程款
  新台幣（下同）82,300元遲未給付，迭經催討，上訴人仍藉詞
  拖延，爰依承攬契約關係起訴求為命上訴人如數給付，並加計
  自起訴狀繕本送達上訴人翌日起，按年利率5%計算之利息。
二上訴人答辯：
  (一)上訴人於原審辯稱：被上訴人主張71,900元部分與當時報價
    金額63,000元不符，且工程確認單項目7、13至15部分並未
    依約施作使用珍珠板，廣告板部分亦未使用鋁框，應予扣除
    ，且招牌字體掉落，施工未完成之瑕疵造成上訴人損害等語
    。
  (二)上訴意旨略謂：
    (1)原判決有突襲性裁判之違法
      被上訴人於調解程序中並未主張追加項目之10,400元，卻
      於調解程序轉成訴訟程序中追加，原審未曉諭當事人就追
      加部分為適當之辯論，即為判決，違反民事訴訟法第199
      條規定，對上訴人產生突襲性裁判。實則被上訴人就此追
      加之10,400元，曾向上訴人表示毋庸支付，且該追加之合
      約外項目未事先徵得上訴人同意，事後上訴人亦未予同意
      ，被上訴人此部分之主張應無理由。
    (2)原判決理由「四」與「三」矛盾
      原判決理由「三」僅說明何以採認被上訴人得請求63,000
      元及何以應扣除3,000元、4,000元之理由，未說明上訴人
      應給付10,400元之理由，而原判決理由「四」卻於上訴人
      應給付金額之計算式中加入10,400元，顯有判決理由矛盾
      之處。
    (3)原判決有判決不備理由之違法
      上訴人於原審中抗辯：工程確認單第7項之珍珠板等係展
      覽第3天下午才補上，第4天才開始看到，而展覽只有4天
      ，根本未使用。故被上訴人應自展覽第1天起負遲延責任
      ，依民法第232條規定，遲延後之給付於債務人無利益者
      ，債權人得拒絕其給付，並得請求賠償因不履行所生之損
      害。原審判決漏未斟酌此項防禦方法，亦未說明不採之理
      由，顯有判決不備理由之違法。
    (4)工程確認單第17項監工執行費部分，因被上訴人完成之工
      作有多項瑕疵，包括項目7海報未加立體珍珠板、項目13
      公司名稱字體掉落斷裂未改善、項目14、15及日光燈均遲
      至展覽當日中午才補，其他未完成，上訴人得依民法第
      494條規定，請求減少報酬5,000元。
三原審判決上訴人應給付被上訴人66,400元，及自94年9月27日
  起至清償日止按年利率5%計算之利息，並駁回被上訴人其餘之
  訴。上訴人不服，提起上訴，並聲明：(一)原判決命上訴人給付
  被上訴人66,400元及其利息與訴訟費用負擔部分均廢棄，(二)上
  開廢棄部分被上訴人在第1審之訴駁回。
四按對於小額程序第一審裁判之上訴，非以其違背法令為理由，
  不得為之。所謂違背法令，係指判決不適用法規或適用不當者
  。其上訴狀內應記載上訴理由，表明原判決所違背之法令及其
  具體內容，以及依訴訟資料可認為原判決有違背法令之具體事
  實。民事訴訟法第436條之24第2項、第436條之32第2項準用第
  468條、第436條之25分別定有明文。又當事人依民事訴訟法第
  436條之32第2項準用第468條規定以第一審判決有不適用法規
  或適用法規不當為上訴理由時，其上訴狀或理由書應有具體之
  指摘，並揭示該法規之條項或其內容，若係成文法以外之法則
  ，應揭示該法則之旨趣，倘為司法院解釋或本院之判例，則應
  揭示該判解之字號或其內容，如依民事訴訟法第436條之32第2
  項準用第469條第1款至第5款事由提起第二審上訴者，其上訴
  狀或理由書應揭示合於該條款之事實（最高法院71年台上字第
  314號可資參照）。經查：
  (一)按「審判長應注意令當事人就訴訟關係之事實及法律為適當
    完全之辯論。審判長應向當事人發問或曉諭，令其為事實上
    及法律上陳述、聲明證據或為其他必要之聲明及陳述；其所
    聲明或陳述有不明瞭或不完足者，應令其敘明或補充之。陪
    席法官告明審判長後，得向當事人發問或曉諭。」民事訴訟
    法笫199條定有明文。上訴意旨雖謂原判決違反民事訴訟法
    第199條規定而有突襲性裁判之違法等語，然所指追加項目
    10,400元原在被上訴人起訴之聲明範圍內，並附有報價單影
    本為證，且原審於調解不成立後，依被上訴人之聲請即為訴
    訟辯論時，確已先由被上訴人陳述訴之聲明及事實理由如訴
    狀所載，再由上訴人陳述駁回原告之訴，嗣經兩造充分陳述
    ，最後兩造均陳稱無其他主張及舉證，遂就調查證據之結果
    為辯論等情，有原審94年10月24日調解程序筆錄可稽。從而
    上訴人主張：原審未曉諭當事人就追加項目為適當之辯論，
    違反民事訴訟法第199條規定，有突襲性裁判之違法等語，
    顯無理由。
  (二)次按民事訴訟法第436條之32第2項僅準用同法第469條第1款
    至第5款之情形為判決當然違背法令事由，未準用同法第469
    條第6款之「判決不備理由或理由矛盾」，雖不能因此謂「
    判決不備理由或理由矛盾」均不違背法令，然仍須因「判決
    不備理由或理由矛盾」而顯然影響判決之結論，方得謂屬判
    決不適用法規或適用不當之違背法令。上訴意旨雖謂原判決
    理由「四」與「三」矛盾，且有判決不備理由等違背法令之
    情形，然查：
    (1)原判決理由「四」計算式中之10,400元，係原判決理由「
      三」所稱被告不爭執之追加項目報價單之工程款數額，該
      處僅未具體敘明其數額，難認未就原判決理由「四」計算
      式中之10,400元說明上訴人應給付之理由或理由矛盾，亦
      不影響原判決之結論。故上訴人主張原判決此部分理由矛
      盾而違背法令，顯不可採。
    (2)依原審上開調解程序筆錄之記載，上訴人於原審並未抗辯
      ：工程確認單第7項之珍珠板等因被上訴人給付遲延，上
      訴人得拒絕其給付，並得請求賠償因不履行所生之損害等
      情，原判決自無從斟酌。上訴人認原判決漏未斟酌而有判
      決不備理由之違法，顯無理由。況且，依原審已斟酌之92
      年11月14日上訴人致被上訴人信函所載，上訴人雖表示被
      上訴人於展覽第3天方補上立體板，惟並未表示當時曾因
      給付無利益而拒絕被上訴人之給付，故上訴人縱為上開抗
      辯，亦難認有理由。從而，原判決縱然得以斟酌上訴人上
      開抗辯，亦不影響原判決之結論，難謂原判決有不適用法
      規或適用不當之違背法令情形。
  (三)原判決既無違背法令之情事，上訴意旨另主張：因工程確認
    單項目7海報未加立體珍珠板、項目13公司名稱字體掉落斷
    裂未改善、項目14、15及日光燈均遲至展覽當日中午才補，
    其他未完成，故上訴人得請求減少第17項監工執行費報酬
    5,000元等語，亦無從再予審酌。
五綜上所述，原判決並無上訴人所指違背法令情形，上訴人指摘
  原判決不當，求予廢棄改判，依其上訴意旨，足認上訴顯無理
  由，爰不經言詞辯論，逕以判決駁回之。
六上訴人應負擔之訴訟費用確定為第二審裁判費1500元。
七據上論結，本件上訴為無理由，依民事訴訟法第436條之32第1
  項、第2項、第449條第1項、第436條之29第2款、第95條、第
  78條、第436條之19第1項，判決如主文。
中    華    民    國    95    年    2    月    27    日
                  民事第四庭  審判長法  官  林麗玲
                                    法  官  陳文正
                                    法  官  林玲玉
以上正本係照原本作成。
本判決不得上訴。
中    華    民    國    95    年    2    月    27    日
                                    書記官  江虹儀


司法院資訊處製作；財團法人民間司法改革基金會備份。
